【裁判字號】    88,易,5361
【裁判日期】    890128
【裁判案由】    詐欺等
【裁判全文】
臺灣高雄地方法院刑事判決                        八十八年度易字第五三六一號
    公  訴  人  臺灣高雄地方法院檢察署檢察官
    被      告  戊○○
    選任辯護人  蕭碧宗
右列被告因詐欺案件，經檢察官提起公訴（八十八年度偵字第一四二八五號），本院
判決如左：
    主  文
戊○○共同連續意圖為自己不法之所有，以詐術使人將本人之物交付，處有期徒刑陸
月。緩刑參年。
扣案蔡慶燁身份證上之照片沒收。
    事  實
一、戊○○明知自稱「葉經理」、「陳副理」等不詳年籍、姓名之成年男子，係以刊
    登報紙廣告，佯稱徵司機伴遊，使應徵者繳交保證金或提供車輛以交換公司豪華
    車輛駕駛之方式，騙取應徵者保證金或車輛之不法集團，仍與其二人基於共同意
    圖為自己不法所有之概括犯意連絡，先於民國八十八年五月間起，戊○○將本人
    之照片交予「葉經理」，由其換貼在蔡慶燁之身份證上，予以變造後，連同自不
    詳姓名者收受之洪政義駕照、洪娟娟行車執照等 (均係於八十八年四月二十四日
    在桃園市失竊之贓物)，交由戊○○俟機使用。即於不特定應徵者見報載廣告上
    (00)0000000號或000000000號連絡電話，與「葉經理」或「
    陳副理」接洽後，接受「葉經理」或「陳副理」指示，至約定地點與應徵者會面
    ，向其收取保證金，或以其所駕車輛不夠體面，需開回公司換豪華車輛為由，將
    應徵者之車輛開回，而詐取應徵者之現款或車輛。計自八十八年五月二十四日起
    至同年六月二日止，連續詐騙如附表所示之丙○○、甲○○、丁○○等人之財物
    。嗣於同年六月三日下午六時三十分許，經警循線在高雄市三民區○○○路一八
    六巷一號前查獲，並在同址尋獲丁○○被騙取之自小客車。
二、案經丙○○、甲○○、丁○○等人訴由高雄市政府警察局三民第二分局報請台灣
    高雄地方法院檢察署檢察官偵查起訴。
    理  由
一、訊之被告戊○○供認右揭犯行不諱，惟辯稱：伊先是去應徵，把身家資料給葉經
    理後，因沒錢繳保證金，他要伊加入，伊表示不合法，葉經理即恐嚇伊若不做，
    就走著瞧，伊恐累及家人，才配合其指示云云。經查：(一)被告如何與「葉經理
    」或「陳副理」配合，向附表所示丙○○等人收取保證金或開走車輛後即失去連
    絡等情，葉據告訴人丙○○、甲○○、丁○○等人迭於警訊及偵訊中指訴綦詳，
    核與被告此部分自白之情相符，足認被告自白之犯罪情節與事實相符，足以採信
    ；(二)前開洪政義之駕照、洪娟娟行車執照等，均係於八十八年四月二十四日在
    桃園市連同車輛一併失竊一節，亦據二人於偵訊時結證明白，且被告與其二人素
    不相識，復係利用以行騙之用，則其應有贓物之認識，亦至灼然；(三)被告另稱
    ：伊與「葉經理」等人均未見面，僅以電話連絡，且是依電話指示取得對方交付
    之證件等物，伊取得保證金等物，亦是抽取部分佣金後，將餘額匯入指定之帳戶
    云云，則被告並未實際上受到葉經理等人拘束行動自由，若果受到威嚇，非無餘
    裕報警處理，況「葉經理」仍任其自應徵者收取保證金等詐得之財物，並自行抽
    取佣金，顯然相互間有相當之信任關係，足認係出於互相之謀議而為詐騙之行為
    ，是被告辯稱受到恐嚇，不得已才配合行騙云云，核屬避就之詞，要無可信。此
    外，復有贓物領據一件、張育騰、乙○○二人郵局存簿儲金帳戶往來明細二件、
    張育騰存摺提款表、分類廣告報紙影本等附卷，及扣案之存摺、洪政義駕照、洪
    娟娟行車執照、蔡慶燁身份證各一件、匯款收據二件等可資佐證。被告罪證明確
    ，犯行已足認定。
二、核被告所為，係犯刑法第二百十六條、第二百十二條之行使變造特種文書罪、第
    三百四十九條第一項之收受贓物罪，及第三百三十九條第一項之詐欺取財罪；其
    變造身份證特種文書之低度行為為行使之高度行為所吸收，不另論罪；與綽號「
    葉經理」、「陳副理」等成年人就此等犯行，互有犯意連絡及行為分擔，應論以
    共同正犯。再其先後數次詐欺取財犯行，時間緊接，觸犯構成要件相同罪名，顯
    基於概括犯意而為，應論以連續犯；所犯數罪間，有方法結果之牽連關係，應從
    其一重之詐欺取財罪處斷。公訴人就被告收受贓物之犯行固未起訴，然此部分與
    起訴事實有裁判上一罪關係，已如前述，本院自得一併審理。爰審酌被告年輕識
    淺，一時失慮而罹本案，及其犯罪之動機、目的、手段、智識程度、犯罪所生之
    損害，及犯罪後態度等一切情狀，量處如主文所示之刑。又被告前未曾受有期徒
    刑以上刑之宣告，偶罹刑典，事後已坦承犯行，深具悔意，經此刑之宣告後，應
    知警惕而無再犯之虞，本院因認暫不執行其刑為當，予以宣告緩刑三年，用啟自
    新。扣案之蔡慶燁身份證，其上之被告照片係被告所有供犯罪所用之物，爰予宣
    告沒收。
據上論斷，應依刑事訴訟法第二百九十九條第一項前段，刑法第二十八條、第五十六
條、第二百十六條、第二百十二條、第三百四十九條第一項、第三百三十九條第一項
、第五十五條、第七十四條第一款、第三十八條第一項第二款，罰金罰鍰提高標準條
例第一條前段，判決如主文。
中      華      民      國    八十八    年      一      月    二十八    日
                                  臺灣高雄地方法院刑事第三庭
                                      法  官 謝  肅  珍
右正本證明與原本無異。
如不服本判決，應於判決送達後十日內，向本院提出上訴狀。
                                      書記官 蔡  善  賢
中      華     民      國    八十八     年      一      月     二十八   日
附錄法條：
刑法第二百十六條
  行使第二百十條至第二百十五條之文書者，依偽造、變造文書或登載不實事項或使
  登載不實事項之規定處斷。
刑法第二百十二條
  偽造、變造護照、旅券、免許證、特許證及關於品行、能力、服務或其他相類之證
  書、介紹書，足以生損害於公眾或他人者，處一年以下有期徒刑，拘役或三百元以
  下罰金。
刑法第三百四十九條第一項
  收受贓物者，處三年以下有期徒刑、拘役或五百元以下罰金。
  搬運、寄藏、故買贓物或為牙保者，處五年以下有期徒刑、拘役或科或併科一千元
  以下罰金。
  因贓物變得之財物，以贓物論。
刑法第三百三十九條第一項
  意圖為自己或第三人不法之所有，以詐術使人將本人或第三人之物交付者，處五年
  以下有期徒刑、拘役或科或併科一千元以下罰金。
  以前項方法得財產上不法之利益或使第三人得之者亦同。
  前二項之未遂犯罰之。


司法院資訊處製作；財團法人民間司法改革基金會備份。
